臺灣嘉義地方法院刑事判決　　　　　　　　　　　　　　九十年度易字第七二八號
　　公　訴　人　臺灣嘉義地方法院檢察署檢察官
　　被　　　告　乙○○
右列被告因詐欺案件，經檢察官提起公訴（九十年度偵字第三七八九號），本院判決
如左：
    主  文
乙○○無罪。
    理  由
一、公訴意旨以被告乙○○於民國九十年四月二十三日十四時許，夥同吳佳峰（另案
    由臺灣嘉義地方法院檢察署檢察官偵查中）明知其並無使用行動電話之需，竟基
    於共同意圖為自己不法所有之概括犯意，至嘉義縣新港鄉○○村○○路一一六號
    被害人丙○○所經營之「偉勝通訊行」，申請台灣大哥大公司股份有限公司（下
    稱台灣大哥大公司）辦理免費門號並贈送手機，並於詐得門號00000000
    00號及ＮＯＫＩＡ牌手機一支得逞後，並即以手機新臺幣（下同）九百元及門
    號五百元轉售予吳佳峰。嗣於同年月二十八日乙○○持其妻之身分證夥同吳佳峰
    再至上址欲故技重施時，為丙○○發覺報警查獲而未能得逞。經丙○○告訴，因
    認被告涉犯刑法第三百三十九條第一項之詐欺罪嫌。
二、按犯罪事實應依證據認定之，無證據不得推定其犯罪事實；不能證明被告犯罪者
    ，應諭知無罪之判決，刑事訴訟法第一百五十四條、第三百零一條第一項分別定
    有明文。又刑法第三百三十九條詐欺罪之成立，以意圖為自己或第三人不法之所
    有，施用詐術使人陷於錯誤而交付財物，或得財產上不法之利益或使第三人得之
    為構成要件；所謂以詐術使人交付財物，必須該財物之交付，係由於被施用詐術
    而陷於錯誤所致，若行為人所用方法，不能認為詐術，亦不致使人陷於錯誤，或
    行為人未施用何詐術，交付財物者亦非因陷於錯誤而交付，即不構成詐欺罪；至
    於債務人於債之關係成立後，如有未依債之本旨履行民事債務之情形，在一般社
    會經驗上可能之原因甚多，縱令是出於惡意不為履行，苟無足以證明其在債之關
    係發生時，自始即具有不法所有意圖之積極證據，亦僅能令負民事之債務不履行
    責任，依刑事訴訟法第一百五十四條規定，尚不得據此債信違反之客觀事態，而
    推定債務人原有詐欺取財或詐欺得利之犯意。
三、公訴人以被告乙○○涉犯刑法第三百三十九條第一項之罪嫌，係以被告之自白、
    被害人丙○○之指訴為論據。
四、訊據被告乙○○固坦承其無使用上揭行動電話，而於前揭時、地，前後二次前往
    偉勝通訊行申請行動電話並於申請門號0000000000及ＮＯＫＩＡ牌手
    機一支後，即以手機九百元及門號五百元轉售予吳佳峰之事實，惟堅決否認詐欺
    犯行。
五、經查：
（一）告訴人丙○○於警訊時陳稱：「乙○○那天（九十年四月二十三日）有到店申
      請門號，是其本人持其身分證到店裡申請」，「所申請為台灣大哥大公司，Ｍ
      ＯＴＯＲＯＬＡ－Ｔ２２８８型手機，門號0000000000，僅一支」
      ，「客人來到本店，若申請台灣大哥大，有五個門號及五支ＭＯＴＯＲＯＬＡ
      －Ｔ２２８８型手機，．．．僅一年內電話費繳六千元，即可免費送手機」等
      語（詳警卷第五頁），並未言明被告有以何詐術欺騙告訴人。至丙○○於警訊
      時另陳稱：有「甲○○」之人（後經丙○○指認係吳佳峰）與被告一同到其店
      裡辦理門號，經查有二「甲○○」，之前吳佳峰曾以「甲○○名義」向其申請
      行動電話等語。惟縱吳佳峰以他人身分證申請行動電話，亦與被告無關。
（二）又告訴人丙○○於偵查中陳稱：「（問：張某辦了幾個門號？）一個門號，辦
      門號及手機不用錢，但要簽約一年，他們拿張某身分證辦時，第一次沒有發現
      是假的，第二次再辦時，才發現是偽造的，第二次時，是張某自己去，洪某在
      外面」等語（詳偵查卷第十七頁背面）。惟查被告乙○○第一次前往偉勝通訊
      行申請行動電話，係以本名並填載自己真實年籍資料申請，有台灣大哥大公司
      契約書附於本院卷可稽，且該行動電話之電信費收據，亦寄至被告住處，有被
      告所呈電信費收據在卷可查，足見其未有使用詐術，使告訴人陷於錯誤，而使
      被告得以申請行動電話之事實。至丙○○前揭所稱：「第二次再辦時，才發現
      是偽造的」等語，應係指吳佳峰而言。
（三）末按依社會交易情況，買受人買得標的物後，如何處分標的物，除非契約另有
      約定，否則出賣人應無至喙餘地。查被告向台灣大哥大公司申請行動電話之同
      意書，僅載：「立同意書人享受由台灣大哥大股份有限公司（以下稱『台灣大
      哥大』所提供之優惠行動電話手機門號，並願依本同意書之規定履行：（一）
      立同意書人應依台灣大哥大之規定，同意自門號啟用日起需使用該門號至少一
      年以上，且累計已繳款帳單金額達６０００元，若立同意書人違反上開承諾，
      提前申請退租或台灣大哥大依『行動電話網路服務契約』之規定終止租用關係
      時，需補償台灣大哥大５０００元之行銷優惠費用。（二）立意書人申請上開
      門號，同時領取專案手機一支。（三）若台灣大哥大依『行動電話網路服務契
      約』拒絕立同意書人租用門號時，立同意書人應返還所領取之手機及ＳＩＭ卡
      。四、立同意書人申請免保證金之各類型優惠專案，不得超過一個行動電話門
      號。」等語，有該同意書附於本院卷可稽。惟並無約定申請行動電話，須申請
      人自己使用。且一般人於申請行動電話後，將行動電話給予他人使用，甚或予
      以轉賣之情形，在所多有。而被告申請行動電話後，如未親自使用，僅須實際
      上使用該行動電話之人，有依上開契約台灣大哥大公司，即使用一年以上，且
      累計已繳款帳單金額達６０００元即可。縱未使用一年以上，且累計已繳款帳
      單金額達６０００元，亦僅生被告債務不履行，即依該契約，需補償台灣大哥
      大５０００元之行銷優惠費用而已。非謂將所申請之行動電話，自己未使用即
      轉賣他人，即認為有詐欺犯行。
（四）至公訴人以被告向告訴人丙○○所經營之「偉勝通訊行」，申請台灣大哥大公
      司股份有限公司辦理免費門號並贈送手機，並於詐得門號000000000
      0號及ＮＯＫＩＡ牌手機一支云云。惟查該門號係泛亞電訊股份有限公司之門
      號，又該門號及手機應係吳佳峰申請，而非被告，此亦據丙○○於警訊時陳明
      。被告所申請者，應係台灣大哥大公司，ＭＯＴＯＲＯＬＡ－Ｔ２２８８型手
      機，門號0000000000號，附此敘明。
六、綜上所述，公訴人指訴情節並所舉證據，不足認被告有何施用詐術之行為或意圖
    。此外又查無其他積極證據，足認被告確有詐欺之情事，應認不能證明被告犯罪
    ，依法應諭知無罪之判決。
據上論斷，應依刑事訴訟法第三百零一條第一項，判決如主文。
本案經檢察官洪三峰到庭執行職務
中      華      民      國    九十一    年      十      月    二十九    日
                              臺灣嘉義地方法院刑事第三庭
                                        法  官  張  育  彰
右正本證明與原本無異。
如不服本判決，應於判決送達後十日內向本院提出上訴狀( 應附繕本 )。
中      華      民      國    九十一    年      十      月    二十九    日
                              書記官  林  秀  敏
附錄本件論罪科刑之法條：
中華民國刑法第三百三十九條
意圖為自己或第三人不法之所有，以詐術使人將本人或第三人之物交付者，處五年以
下有期徒刑、拘役或科或併科一千元以下罰金。
以前項方法得財產上不法之利益或使第三人得之者，亦同。
前二項之未遂犯罰之。
